最　高　行　政　法　院　裁　定
　　　　　　　　　　　　　94年度裁字第01732號
抗　告　人　乙○○
　　　　　　　　　　　　　送達.
上列抗告人因與相對人教育部間退休事件，對於中華民國93年6
月11日臺北高等行政法院92年度訴字第1782號裁定提起抗告，本
院裁定如下︰
　　主  文
抗告駁回。
抗告訴訟費用由抗告人負擔。
　　理  由
一、按抗告法院認抗告為不合法或無理由者，應為駁回抗告之裁
    定。
二、抗告人於原審起訴意旨略以：抗告人原在前私立西湖高級工
    商職業學校任教，該校未為抗告人辦理私立學校保險，復未
    於其屆滿65歲（限齡退休）後，逐年辦理申請延長服務，致
    抗告人於81年8月27日屆滿70歲強制退休請領退休給與時，
    未獲財團法人中華民國私立學校教職員工退休撫卹基金管理
    委員會核准。該校函台北市政府教育局轉函請相對人核釋處
    理，相對人以82年2月2日人字第05222號書函略以「服務
    學校未依規定為其辦理加保，核有疏失．．．本案私立西湖
    高級工商職業學校未依規定辦理趙師延長服務，核與該校教
    職員工退休撫卹辦法之規定不符，不合由私立學校教職員工
    退休撫卹基金支給退休給與，宜請該校自籌經費處理。至私
    立學校教職員保險養老給付部分，以其未依規定參加上開保
    險，依法不合請領。．．．」，相對人上開書函只說保險養
    老給付不宜請領，卻不令服務之學校予以賠償，有違法之嫌
    。另相對人以89年1月7日臺訴字第88165478號函移台北市政
    府受理，乃因認定台北市政府有其權責處理，而更改抗告人
    之請求，有偽造文書之嫌。相對人所為訴願決定，在程序製
    作上並無法律基礎，超出處理時效，不合法定程序，在內容
    上，曲解本院判例之意旨，顯然違法。為此認相對人前述函
    及訴願決定違法，造成抗告人權利受損，有國家賠償法適用
    ，聲明請求相對人應賠償抗告人新台幣（下同）五百萬元，
    並指示私校退撫基金會補發抗告人之退休年資等語。
三、原裁定駁回抗告人之訴，係以：本件抗告人主張相對人應指
    示私校退撫基金會補發抗告人之退休年資，係屬課予義務訴
    訟，惟抗告人並未先向相對人申請，經訴願程序後，始向原
    審法院起訴，其逕向原審法院為課予義務訴訟之請求，核與
    行政訴訟法第5條第1項規定不合，抗告人此部分之請求為起
    訴不備其他要件，依行政訴訟法第107條第1項第10款規定，
    應以不合法駁回之。又依行政訴訟法第7條規定，提起行政
    訴訟，得於同一程序中，合併請求損害賠償或其他財產上給
    付。惟本件抗告人課予義務訴訟之請求為不合法，已如前述
    ，則抗告人請求國家賠償之訴亦失所附麗，無從合併提起。
    又請求國家賠償應循民事訴訟程序救濟，因此抗告人除課予
    義務訴訟核定請求損害賠償部分外，對相對人主張國家賠償
    部分，應由民事法院審判，行政法院無審判權，併予駁回等
    由，資為判斷之論據。
四、本件抗告意旨略謂：抗告人不服相對人82年2月2日人字第
    05222號書函，已依法提起訴願，並提起行政訴訟在案，原
    裁定稱抗告人未依法提起訴願而駁回抗告人之訴，顯與事實
    不符。又抗告人係依原審法官之闡明才主張依據國家賠償請
    求賠償，原裁定卻稱行政法院對之無審判權，亦有不合。另
    本案拖延已久，請速審速結云云。
五、本院查：抗告人不服相對人82年2月2日人字第05222號書
    函，前曾循序提起行政訴訟，並經本院以該書函非行政處分
    駁回抗告確定在案，該案抗告人係請求撤銷相對人前述書函
    之撤銷訴訟，與本案抗告人請求法院判決命相對人指示私校
    退撫基金會補發抗告人之退休年資之課予義務之訴訟，一為
    撤銷訴訟，另一則為課予義務之給付訴訟，二者訴訟摽的不
    同，抗告人欲提起課予義務訴訟自應向相對人請求，如遭相
    對人否准或不於相當期間內為答覆，應經訴願程序後提起行
    政訴訟，始為合法，抗告人未向相對人請求，亦未經訴願程
    序逕行提起本訴，原裁定以該訴為不合法予以駁回，自無不
    合。次查因抗告人起訴狀記載不明確，原審依職權行使闡明
    權，確定本案之法律關係，亦無不合，抗告意旨謂其依原審
    法院指示請求國家賠償，並無不合云云，尚屬誤解而無足取
    。至於案件終結期限係屬司法行政事務，尚難作為抗告事由
    ，綜上，本件抗告難認有理由，應予駁回。
六、依行政訴訟法第104條、民事訴訟法第95條、第78條，裁定
    如主文。
中    華    民    國    94    年    8    月    31     日
                  第五庭審判長法  官　高　啟　燦
                              法  官　蔡　進　田
                              法  官　黃　璽　君
                              法  官　廖　宏　明
                              法  官　楊  惠  欽
以  上  正  本  證  明  與  原  本  無  異
中    華    民    國    94    年    9    月    2      日
　　　　　　　　　　　　　　　書記官　彭　秀　玲
